【裁判字號】    97,交訴,76
【裁判日期】    980311
【裁判案由】    公共危險等
【裁判全文】
臺灣嘉義地方法院刑事判決              97年度交訴字第76號
公  訴  人  臺灣嘉義地方法院檢察署檢察官
被      告  丙○○
            乙○○
上列被告等因公共危險等案件，經檢察官提起公訴（九十七年度
調偵字第一七一號），本院判決如下：
     主  文
丙○○因過失傷害人，處有期徒刑肆月。又駕駛動力交通工具肇
事，致人受傷而逃逸，處有期徒刑柒月。應執行有期徒刑拾月。
乙○○駕駛動力交通工具肇事，致人受傷而逃逸，處有期徒刑陸
月，如易科罰金，以新臺幣壹仟元折算壹日。
    犯 罪 事 實
一、丙○○為案外人蔡文正、周健章之友人，蔡文正於民國九十
    六年七月二日上午某時許，騎乘機車搭載其弟行經省道臺十
    九線公路嘉義縣義竹鄉路段時與乙○○所騎乘之車牌號碼KB
    6 -716號之重型機車因行車糾紛而與乙○○發生衝突。蔡文
    正遂以門號0000000000號行動電話聯絡周健章及丙○○（持
    用門號0000000000號行動電話）請求支援，周健章接獲蔡文
    正通知後亦撥打丙○○上開行動電話轉知丙○○。而丙○○
    為未領有駕駛執照之人，竟於接獲通知後仍駕駛車牌號碼5F
    - 3431號自用小客車前往嘉義縣義竹鄉約定地點搭載蔡文正
    、周健章欲找尋乙○○加以質問。未久渠等在嘉義縣義竹鄉
    義竹郵局附近發現乙○○行蹤，蔡文正、周健章二人遂持棍
    棒下車趨前理論，乙○○見狀乃騎乘上開機車沿省道臺十九
    線公路往鹽水鎮方向疾駛逃離，丙○○見狀即單獨駕駛上揭
    自用小客車尾隨乙○○所騎之機車欲攔阻乙○○。同日上午
    十一時二十分許，二車行經省道臺十九線公路九十六點八公
    里處（即義竹國小旁）時，乙○○見丙○○駕車緊追不捨且
    已迫近其車身，乃於機車行進間將其所攜帶之鐵管乙支向後
    丟擲丙○○所駕駛之自用小客車。而丙○○駕駛自用小客車
    行駛時原應注意車前狀況及兩車併行之間隔，並隨時採取必
    要之安全措施，依當時情形天候晴、日間自然光線、路面乾
    燥、無缺陷、視距良好，並無不能注意之情事，丙○○竟疏
    未注意上開各節即貿然駕車向右側閃躲，致其所駕駛之上開
    自用小客車右前車頭不慎撞擊乙○○所騎機車之左後車尾，
    乙○○所騎之機車因而失控向右前方傾倒再撞擊沿該路段由
    南往北方向騎乘腳踏車之甲○○。乙○○及甲○○均人車倒
    地，乙○○因而受有頭部外傷、左臀部挫傷、臉部撕裂傷二
    處（七公分及一公分）及臉部四肢多處擦傷之傷害，甲○○
    則受有右股骨幹閉鎖性骨折、右脛骨與腓骨閉鎖性骨折及右
    腹壁與肝臟挫傷之傷害（丙○○對於甲○○犯過失傷害罪部
    分，業經甲○○撤回對丙○○之過失傷害告訴，已由檢察官
    另為不起訴處分）。詎丙○○、乙○○均明知已肇事致人受
    傷，竟未即採取救護或其他必要措施，並向警察機關報告，
    乙○○即逕自負傷徒步逃離肇事現場，丙○○見狀亦駕駛上
    開自用小客車逃離肇事現場。嗣經警據報前往現場處理後，
    循線查獲上情。
二、案經甲○○、乙○○訴由嘉義縣警察局布袋分局報請臺灣嘉
    義地方法院檢察署檢察官偵查起訴。
     理  由
一、按被告以外之人於審判外之陳述，經當事人於審判程序同意
    作為證據，法院審酌該言詞陳述或書面陳述作成時之情況，
    認為適當者，亦得為證據。當事人、代理人或辯護人於法院
    調查證據時，知有第一百五十九條第一項不得為證據之情形
    ，而未於言詞辯論終結前聲明異議，視為有前項之同意，刑
    事訴訟法第一百五十九條之五定有明文。查被告丙○○、乙○○對卷附各傳聞證據之證據能力均未於言詞辯論結前聲明
    異議，且於本院行準備程序時均表示同意調查，復經本院於
    審理逐一提示予被告二人表示意見，本院審酌採納卷附各傳
    聞證據，尚無礙被告二人於程序上之彈劾詰問權利，而認卷
    附傳聞證據合於刑事訴訟法第一百五十九條之五規定，因而
    均具證據能力，合先敘明。
二、被告丙○○部分：
  (一)訊據被告丙○○對於上揭犯罪事實均坦承不諱（見本院卷第
    37頁、第137頁、第158頁），核與證人即被害人甲○○及證
    人即告訴人兼同案被告乙○○於警詢時之證述情節相符，復
    有道路交通事故現場圖、道路交通事故調查報告表、嘉義縣
    警察局布袋分局扣押物品目錄表、被告丙○○所持用之門號
    0000000000號行動電話使用者資料查詢結果與通聯紀錄各乙
    份及道路交通事故現場照片三十一幀在卷可佐。而證人乙○○因此事故而受有頭部外傷、左臀部挫傷、臉部撕裂傷二處
    （七公分及一公分）及臉部四肢多處擦傷等傷害，證人甲○○則受有右股骨幹閉鎖性骨折、右脛骨與腓骨閉鎖性骨折及
    右腹壁與肝臟挫傷之傷害等情，則有奇美醫院柳營分院診斷
    證明書二紙（見警卷第20頁、第21頁）在卷可稽，均足徵被
    告丙○○上開自白確與事實相符，堪予採信。
  (二)按汽車行駛時，駕駛人應注意車前狀況及兩車併行之間隔，
    並隨時採取必要之安全措施，道路交通安全規則第九十四條
    第三項定有明文。被告丙○○於上揭時、地駕駛汽車自應注
    意上開規定，且依當時天候晴、日間自然光線、柏油路面、
    乾燥無缺陷、無障礙物、視距良好等現場狀況，並無不能注
    意之情事，此有上開道路交通事故調查報告表在卷可稽；參
    以被告丙○○於本院審理時就其駕車肇事前之具體情形供稱
    ：伊當時駕車追逐同案被告乙○○所騎乘之機車但尚未超過
    同案被告乙○○，其所駕駛自用小客車之車身快要與同案被
    告乙○○平行，後來同案被告乙○○持一根鐵棒朝伊前擋風
    玻璃丟擲，其右前車身便撞到同案被告乙○○（見本院卷第
    144 頁）等語，足認被告丙○○因急於攔阻證人乙○○駛離
    ，遂於應注意且能注意之情況下，疏未注意上開各節而貿然
    緊靠證人乙○○所騎乘機車行駛並因證人乙○○突然朝其自
    用小客車丟擲鐵管而向右側閃躲而致肇本件車禍，是其具有
    過失至明。次按汽車駕駛人對於防止危險發生之相關交通法
    令之規定，業已遵守，並盡相當之注意義務，以防止危險發
    生，始可信賴他人亦能遵守交通規則並盡同等注意義務。若
    因此而發生交通事故，方得以信賴原則為由免除過失責任，
    最高法院著有八十四年臺上字第五三六０號判例可資參照。
    查被告丙○○駕駛汽車既有違反上開道路交通安全規則之情
    事，揆諸上開說明，自無由解免其過失責任。而被告丙○○
    上開過失行為與告訴人乙○○所受上開傷害結果間，具有相
    當因果關係，至為顯然。
  (三)再按刑法第一百八十條之四駕駛動力交通工具逃逸罪之立法
    理由，乃「為維護交通安全，加強救護，減少被害人之死傷
    ，促使駕駛人於肇事後，能使被害人即時救護，特增設本條
    」。是立法者認駕駛人駕車肇事後，倘能將肇事之被害人，
    即時救護，即可減輕或避免被害人之傷亡，此攸關社會大眾
    生命、身體之安全，故而將此駕車肇事逃逸之行為，予以犯
    罪化。又汽車駕駛人駕駛汽車肇事致人受傷或死亡者，應即
    採取救護措施及依規定處置，並通知警察機關處理，不得任
    意移動肇事汽車及現場痕跡證據，此觀道路交通管理處罰條
    例第六十二條第三項規定甚明，此亦為通常智識之成年人所
    共知，被告丙○○對於上開課予駕駛人於行車肇事後之法律
    上應履行之義務，自難諉為不知；且騎乘機車或腳踏車者因
    遭其他車輛撞擊而發生車禍事故倒地後，身體各處通常均將
    受有傷害等情，復為被告丙○○依其日常生活經驗即足以認
    識；況被告丙○○於警詢時供承：事故發生後，伊未下車察
    看，因為害怕所以先離開現場（見警卷第 2頁）等語明確，
    足認知悉其肇事致人受傷後，因害怕而未採取救護或其他必
    要措施，並向警察機關報告，逕自駕駛汽車逃離肇事現場，
    故其具有肇事逃逸之犯意甚明。是本件事證明確，被告丙○○上開過失傷害及肇事逃逸犯行至堪認定，均應依法論科。
三、被告乙○○部分：
  (一)訊據被告乙○○固坦承於上開時、地肇事致被害人甲○○受
    傷後逕自逃離肇事現場之事實，然矢口否認有何肇事逃逸之
    犯行，辯稱：當時後面有很多人拿傢伙在追伊，伊若不逃跑
    ，就有生命危險云云。
  (二)惟查：
  1.被告乙○○於九十六年七月二日上午某時許，在省道臺十九
    線公路嘉義縣義竹鄉路段騎乘車牌號碼KB6 -716號重型機車
    與案外人蔡文正因行車糾紛而發生衝突後，同案被告丙○○
    駕駛車牌號碼5F -3431號自用小客車搭載案外人蔡文正及周
    健章欲沿路找尋被告乙○○質問，渠等在嘉義縣義竹鄉義竹
    郵局附近發現被告乙○○，案外人蔡文正、周健章二人即持
    棍棒下車趨前理論，被告乙○○見狀乃騎乘上開機車沿省道
    臺十九線公路往鹽水鎮方向疾駛逃離，同案被告丙○○遂單
    獨駕駛上揭自用小客車尾隨被告乙○○所騎之機車欲攔阻被
    告乙○○，而於同日上午十一時二十分許，二車行經省道臺
    十九線公路九十六點八公里處（即義竹國小旁）時，被告乙○○因見同案被告丙○○駕車緊追不捨且已迫近其車身，乃
    於機車行進間將其所攜帶之鐵管向後丟擲同案被告丙○○所
    駕駛之自用小客車。同案被告丙○○因突遭被告乙○○持鐵
    管丟擲乃駕車向右側閃躲，致其所駕駛之上開自用小客車右
    前車頭撞擊被告乙○○所騎機車之左後車尾，被告乙○○所
    騎之機車因而失控向右前傾倒再撞擊沿該路段由南往北方向
    騎乘腳踏車之被害人甲○○，被告乙○○及被害人甲○○均
    人車倒地等情，業據被告乙○○於警詢時及本院審理時均供
    承不諱（見本院卷第158頁、第159頁），核與證人即同案被
    告丙○○於本院審理時結證情節（見本院卷第139頁至第143
    頁）大致相符，復有道路交通事故現場圖、道路交通事故調
    查報告表各乙份及道路交通事故現場照片三十一幀（見警卷
    第30頁至第45頁）在卷可佐。而被害人甲○○因而受有右股
    骨幹閉鎖性骨折、右脛骨與腓骨閉鎖性骨折及右腹壁與肝臟
    挫傷之傷害等情，則有奇美醫院柳營分院診斷證明書乙紙（
    見警卷第21頁）在卷可憑。是上開事實，至為明灼，均堪以
    認定。
  2.按刑法第一百八十五條之四之肇事致人死傷逃逸罪，係以處
    罰肇事後逃逸之駕駛人為目的，俾促使駕駛人於肇事後能對
    被害人即時救護，以減少死傷，是該罪之成立祇以行為人有
    駕駛動力交通工具肇事，致人死傷而逃逸之事實為已足，至
    行為人之肇事有否過失，則非所問。足見本罪係規範行為人
    於肇事後，在有人死傷之情形下，逕行離去現場之行為，並
    毋須行為人另有何遺棄被害人、或自身逃避司法裁判之意思
    （最高法院九十五年度臺上字第二一九三號判決參照）。且
    上開條文既在防止逃逸行為所產生之抽象危險，因此所謂「
    逃逸」，應非指行為人有積極「逃亡、隱匿」等阻礙犯罪偵
    查行為，而係指行為人不留在肇事現場為即時救護、避免後
    車再度撞擊或協助相關人員迅速處理事故而離去之行為，蓋
    此一離去行為將可能促使肇事所發生之損害而有再度擴大之
    危險。再者，駕駛人肇事致人受傷或死亡者，應即採取救護
    措施及依規定處置，並通知警察機關處理，不得任意移動肇
    事汽車及現場痕跡證據，業如上述，被告乙○○對於上開法
    律課予駕駛人於行車肇事後應履行之義務，自難諉為不知。
    且被害人甲○○於上開車禍事故之發生後，即人車倒地且右
    腳骨折等情，業據證人甲○○於警詢時證述明確（見警卷第
    13頁）；而被害人甲○○嗣經嘉義縣消防局救護車據報到場
    將其送醫急救等情，則有嘉義縣消防局九十八年二月三日嘉
    縣消指字第0980030556號函及附件嘉義縣 119案件紀錄表、
    嘉義縣救護紀錄表各乙份（見本院卷第78頁至第80頁反面）
    在卷可佐，顯見被害人甲○○於車禍發生後已因上開嚴重傷
    勢而無力自救。而本件車禍事故發生之時間為上午十一時二
    十分許，發生之路段為省道臺十九線公路九十六點八公里處
    等情，此觀道路交通事故現場圖及道路交通事故調查報告表
    即明；而省道俱屬各縣市鄉鎮○○○○○道路，其來往車輛
    通常甚為頻繁等情，乃為眾所周知之事實，是被害人在上開
    路段發生車禍跌倒且受有上開傷勢而無自救能力，將隨時可
    能再遭其他車輛撞擊而受第二度之傷害，自為被告乙○○基
    於其生活經驗即得以認識。對照被害人甲○○所騎乘之腳踏
    車係前輪右側遭撞擊，其腳踏車前輪框及右側前叉均嚴重變
    形，且該腳踏車因而再擦撞停放於路旁之車牌號碼B3 -0991
    號及1755- NQ號自用小客車，並致該二部自用小客車之後擋
    風玻璃均嚴重碎裂等情，此觀道路交通事故現場調查報告表
    及道路交通事故現場照片即明（見警卷第33頁至第36頁、第
    38 頁 照片），顯見被告乙○○所騎乘之機車失控撞擊被害
    人甲○○所騎乘腳踏車之力道甚為強大，且當時必然發出巨
    大之撞擊聲響；再佐以被告既於本院審理時供稱：伊被撞倒
    後摔下來後，爬起來就馬上跑（見本院卷第159 頁）等語明
    確，衡諸被告乙○○於遭撞擊倒地後對於其停留現場可能遭
    人追打之事仍有所警覺以觀，足見被告乙○○於車禍發生當
    時感官知覺並未受損且其意識狀態仍屬正常，是其主觀上必
    然知悉其已肇事且被害人甲○○必將因此車禍受傷之事實。
    然其竟未停留肇事現場，設法對被害人甲○○採取緊急救護
    或其他必要安全措施，且未向警察機關報告，即逕自徒步逃
    離肇事現場，自已造成擴大被害人死傷之危險，揆諸上開說
    明，被告乙○○罔顧被害人仍有擴大傷害之危險，逕自徒步
    逃離之行為，自難謂非肇事逃逸無疑。
  3.被告乙○○固辯稱：當時後面有很多人拿傢伙在追伊，伊若
    不逃跑，就有生命危險云云。然觀諸證人即同案被告丙○○
    於本院審理時具結證稱：案外人蔡文正、周健章在義竹郵局
    下車後便未再上車，且追逐被告乙○○當時亦僅有其所駕駛
    的一部車（見本院卷第146頁、第148頁）等語；對照被告乙○○於本院審理時亦供承：「（問：你在丟鐵棍前，你有往
    後看，當時看到幾台車在追你？）看到一台，後面就看不到
    。」（見本院卷第 159頁）等詞，足認當時僅有同案被告丙○○獨自一人駕駛上開自用小客車尾隨被告乙○○無誤。此
    外，證人丙○○於本院審理時更結證稱：車禍發生後伊在現
    場停留不到一分鐘，伊看到被告乙○○爬起來逃走伊便開走
    ，伊停留在現場時並未下車，亦未對被告乙○○說話；且被
    告乙○○倒地後，亦無任何人接近被告乙○○，伊亦未開車
    接近被告乙○○（見本院卷第147頁、第148頁）等語明確，
    足見車禍發生後被告乙○○周遭當時客觀上並無任何跡象顯
    示有任何危難迫近，是其聲稱後面有很多人拿傢伙在追伊，
    伊若不逃跑，就有生命危險云云，純屬其主觀上之誇大臆想
    ，自難執此解免其肇事後致人受傷後，應採取救護或其他必
    要措施並向警察機關報告之義務，是其上開辯詞，自不足作
    為其有利認定之佐憑無誤。
  4.綜上所述，此部分事證明確，被告乙○○所辯不足為其有利
    之認定，其肇事逃逸犯行至堪認定，應依法論科。
四、論罪科刑：
  (一)核被告丙○○所為，係犯刑法第二百八十四條第一項前段過
    失傷害罪（對同案被告即告訴人乙○○部分）及第一百八十
    五條之四駕駛動力交通工具肇事，致人受傷而逃逸罪。而被
    告所犯上開二罪，罪名互異，犯意各別，應分論併罰。又按
    道路交通管理處罰條例第八十六條第一項既明定汽車駕駛人
    於一定違規之情形（如酒醉駕車）駕駛汽車致人傷亡，依法
    應負刑事責任時，始有加重其刑至二分之一之適用，故惟肇
    事者在一定之違規情形，依法應負過失致人於死或過失傷害
    之刑事責任時，始有本規定之適用。刑法第一百八十五條之
    四規定之駕駛動力交通工具肇事，致人死傷而逃逸罪，係處
    罰肇事致人死傷後之逃逸行為，其肇事是否有過失，並非所
    問，自無道路交通處罰條例第八十六條第一項之適用（最高
    法院九十七年度台上字第三一三三號判決意旨參照）。查被
    告丙○○係無駕駛執照之人，業據被告丙○○於警詢時供承
    屬實，復有道路交通事故調查報告表乙份在卷可憑，其無駕
    駛執照駕駛汽車因而致人受傷，揆諸上開說明，其犯過失傷
    害罪部分自應依道路交通管理處罰條例第八十六條第一項規
    定加重其刑；至其所犯肇事逃逸罪部分則無道路交通處罰條
    例第八十六條第一項之適用，附此敘明。爰審酌被告丙○○
    為高中肄業之智識程度，前有詐欺前科之素行，其因駕車追
    逐同案被告而疏未注意車前狀況及保持安全間距之過失程度
    及告訴人乙○○所受傷勢，並衡酌被告丙○○於肇事致人受
    傷後，未予即時救護或協助逕自逃逸，漠視其法律上所應履
    行之義務，因此所造成之危險程度，然念及其肇事後自始坦
    承犯行，且業與被害人甲○○達成和解並賠償其損害，惟尚
    未與告訴人乙○○達成和解或調解等一切情狀，分別量處如
    主文所示之刑，並定其應執行刑，以資懲儆。
  (二)核被告乙○○所為，則係犯刑法第一百八十五條之四駕駛動
    力交通工具肇事，致人受傷而逃逸罪。爰審酌被告為國中肄
    業之智識程度，前有竊盜、公共危險、違反毒品危害防制條
    例前科之素行，並衡酌被告乙○○於肇事致人受傷後，未停
    留肇事現場並予被害人甲○○即時救護或協助即逕自逃逸，
    漠視其法律上所應履行之義務，因此所造成之危險程度，惟
    念及被告乙○○係因遭同案被告丙○○駕車追趕致其主觀上
    臆測若停留現場將遭同案被告丙○○夥同多人毆打，乃於遭
    撞擊倒地負傷後，慌亂間一時失慮徒步逃離肇事現場，是其
    犯罪動機尚非惡劣，惡性亦較同案被告丙○○為輕，然其犯
    罪後迄未能與被害人甲○○達成和解並賠償其損害，且未得
    被害人甲○○宥恕等一切情狀，量處如主文所示之刑，並諭
    知易科罰金之折算標準，以資懲儆。
據上論斷，應依刑事訴訟法第二百九十九條第一項前段，刑法第
十一條、第一百八十五條之四、第二百八十四條第一項前段、第
四十一條第一項、第五十一條第五款，道路交通管理處罰條例第
八十六條第一項，刑法施行法第一條之一第一項、第二項前段，
判決如主文。
本案經檢察官陳則銘到庭執行職務。
中    華    民    國    98    年     3    月    11    日
                    交通法庭  審判長法  官  蔡廷宜
                                    法  官  啟夫
                                    法  官  曾宏揚
以上正本證明與原本無異。
如不服本判決應於收受判決後10日內向本院提出上訴書狀，並應
敘述具體理由；其未敘述上訴理由者，應於上訴期間屆滿後20日
內向本院補提理由書（均須按他造當事人之人數附繕本）「切勿
逕送上級法院」。告訴人或被害人如對於本判決不服者，應具備
理由請求檢察官上訴，其上訴期間之計算係以檢察官收受判決正
本之日期為準。
中    華    民    國    98    年    3     月    11    日
                                    書記官  陳慶昀
附錄論罪科刑法條：
中華民國刑法第185條之4
（肇事遺棄罪）
駕駛動力交通工具肇事，致人死傷而逃逸者，處6 月以上5 年以
下有期徒刑。
中華民國刑法第284條第1項
（過失傷害罪）
因過失傷害人者，處6 月以下有期徒刑、拘役或5 百元以下罰金
，致重傷者，處1 年以下有期徒刑、拘役或5 百元以下罰金


司法院資訊處製作；財團法人民間司法改革基金會備份。
